【裁判字號】    95,台上,3557
【裁判日期】    950629
【裁判案由】    搶奪
【裁判全文】
最高法院刑事判決            九十五年度台上字第三五五七號
    上  訴  人  甲○○
                        巷2弄.
上列上訴人因搶奪案件，不服台灣高等法院中華民國九十五年四
月十二日第二審更審判決（九十四年度上更(一)字第五五三號，起
訴案號：台灣台北地方法院檢察署九十二年度偵字第一九四六一
、二四九八九號，九十三年度偵字第二三一五、二九七一號），
提起上訴，本院判決如下：
    主  文
原判決撤銷，發回台灣高等法院。
    理  由
本件原判決撤銷第一審關於上訴人甲○○部分之判決，改判依牽
連犯、連續犯之例，從一重論處上訴人以搶奪他人之動產為常業
，累犯罪刑，固非無見。
惟按被告之自白，不得作為有罪判決之唯一證據，仍應調查其他
必要之證據，以察其是否與事實相符。又認定犯罪事實所憑之證
據，無論其為直接或間接證據，其為訴訟上之證據，須於通常一
般之人均不致於有所懷疑，而得確信其為真實之程度者，始得據
為有罪之認定，倘其證明尚未達此一程度，而有合理之懷疑存在
時，在未釐清前自不能遽為有罪判決，始為適法。本件原判決對
於上訴人有原判決事實認定如附表一、二（下稱附表者，均指原
判決附表）所示竊盜及搶奪之犯行，雖已說明其依憑之證據及理
由，但關於如附表二所示之搶奪部分，上訴人在原審固已自白曾
先後犯七件搶奪罪，其中除被害人陳韻竹部分（附表二編號七）
已指認上訴人行搶，並有查獲之陳韻竹所有遭搶之皮包一個佐證
，堪認上訴人此部分自白與事實相符外，其餘六件，被害人等曾
遭搶雖屬事實，然誠如原判決理由內之說明，上訴人承認之犯行
，非必全均屬上訴人所為（見原判決第五頁），對於上訴人自白
之真實性，原判決並未說明其補強證據，雖原判決理由內以「搶
奪案件乃係乘人不備之際，強取他人之物逃離而去，在毫無準備
且瞬間發生之情況下，被害人通常均未能看清行搶人之容貌，或
記得騎乘工具之車牌號碼，是被害人周宛瑩僅指稱行搶者之背影
與上訴人非常相似；被害人陳靖雯指稱行搶者身材微胖；被害人
劉美君、朱家慧、陳裕君指稱未看清車號或上訴人之特徵；被害
人高凡琇指稱未看清楚車號，聽路人指述行搶者係約莫十來歲之
年輕男子；均尚無何違常之處」等語，認不足作為上訴人有利之
認定（見原判決第六頁），然上訴人之自白其所行搶之時、地及
對象，與被害人等被害之指述間，究竟有如何之關連，原判決理
由內並未進一步說明，尚不足以補強上訴人不利於己自白之真實
性，揆之首開說明，原判決關於搶奪部分之論斷，自非適法，上
訴意旨指摘原判決關於搶奪部分違背法令，非無理由，應認該部
分仍有撤銷發回更審之原因。又上訴人牽連所犯刑法第三百二十
一條第三款攜帶兇器竊盜罪及不另為無罪之諭知部分（原判決理
由五），基於審判不可分之原則，亦一併發回，合予指明。
據上論結，應依刑事訴訟法第三百九十七條、第四百零一條，判
決如主文。
中    華    民    國  九十五  年    六    月  二十九  日
                      最高法院刑事第五庭
                          審判長法官  洪  明  輝
                                法官  黃  一  鑫
                                法官  林  秀  夫
                                法官  徐  昌  錦
                                法官  張  清  埤
      本件正本證明與原本無異
                                      書  記  官
中    華    民    國  九十五  年    七    月    六    日
                                                      Ｌ


司法院資訊處製作；財團法人民間司法改革基金會備份。
